臺灣高等法院高雄分院刑事判決　　　　　　　　　　　九十三年度上易字第六五號
　　上　訴　人　臺灣高雄地方法院檢察署檢察官
　　上　訴　人　丙○○
　　即　被　告
　　選任辯護人　蘇精哲
　　　　　　　　徐建光
　　　　　　　　劉家榮
　　上　訴　人　乙○○
　　即　被　告
　　選任辯護人　孫志鴻
　　被　　　告　丁○○
右上訴人因被告等偽造文書等案件，不服臺灣高雄地方法院九十年度訴字第二六六五
號中華民國九十二年十一月二十八日第一審判決（起訴案號：臺灣高雄地方法院檢察
署八十九年度偵字第一七二二三號），提起上訴，本院判決如左：
      主  文
原判決關於丙○○、乙○○、丁○○部分，均撤銷。
丙○○共同意圖為自己不法之所有，以恐嚇使人將本人之物交付，未遂，累犯，處有
期徒刑陸月，如易科罰金，以參佰元折算壹日。
乙○○、丁○○共同意圖為自己不法之所有，以恐嚇使人將本人之物交付，未遂，乙○○處有期徒刑陸月，丁○○處有期徒刑參月，如易科罰金，均以參佰元折算壹日。
偽造邱春霖申請書上「邱春霖」之署名及指紋各壹枚，均沒收。
    事  實
一、丙○○前曾犯妨害風化罪，經原審法院判處有期徒刑五月確定，於八十五年七月
    七日出監執行完畢，詎仍不知悔改，其與乙○○曾合夥參與上市、上櫃公司股票
    公開發行及辦理增資股票發行等電腦抽籤作業牟利而認識，乙○○復經由他人得
    知邱春霖與他人共同以假人頭參加上市、上櫃公司股票公開發行及辦理增資股票
    之抽籤轉售，獲取不少利益，遂向丙○○提議以假冒國稅局人員向邱春霖索賄三
    百萬元，二人即共同基於意圖為自己不法所有及偽造私文書之犯意聯絡，於八十
    七年三月間某日，乙○○與丙○○共同前往台南市南區國稅局，利用事前探知邱
    春霖曾使用之人頭戶出售股票而有繳交稅款，並以其與邱春霖合夥買賣股票，因
    抽中股票繳款資料遺失無法申報個人綜合所得稅，而申請補發股票交易稅額繳款
    資料為由，未經邱春霖之同意或授權，即推由丙○○偽簽「邱春霖」之署名及指
    印各一枚並填寫其個人資料，而偽造以邱春霖名義之申請書，持以行使向該國稅
    局之承辦人員申請補發代徵人均為邱春霖之吳紋珍、楊曉倩、吳炳源、張德源、
    林俊雄等五人之證券交易稅一般代徵稅額繳款書影本各一份後，交由乙○○收執
    ，足以生損害於邱春霖。之後，乙○○隨即於同年三月十九日在丙○○住處指示
    丙○○於便條紙上書寫：「邱同志：資料很多，檢幾張寄給你過目，有錢大家一
    起賺，最近小弟手頭緊，先向你借些跑路費。成全之後，資料保證會寄還給你，
    絕不嚕嗦，靜待佳音ＯＫ」等語，並連同前開五人之證券交易稅一般代徵稅額繳
    款書第一聯影本五份裝入信封內後，再由丙○○於信封上寫上邱春霖之姓名，交
    由乙○○趁機置放在邱春霖所有自用小客車之前擋風玻璃上，以將檢舉邱春霖以
    假人頭參與股票抽籤及逃漏稅之惡害通知邱春霖；乙○○、丙○○復於同年三月
    某日，接續前述恐嚇取財之犯意，在高雄市○○路太平洋百貨公司對面丁○○所
    經營徵信社辦公室內，夥同有恐嚇取財犯意聯絡之丁○○，由丙○○指示丁○○
    假冒國稅局人員打電話向邱春霖恐嚇稱：你買賣股票賺錢，有錢大家一起賺，小
    弟先向你借三百萬元跑路費等語，使邱春霖心生畏懼，惟仍拒絕付錢，致未得逞
    ；嗣經法務部調查局南部地區機動工作組循線持搜索票，至高雄縣路竹鄉○○村
    ○○路三八二之一號邱春霖住處扣得前開恐嚇信一封，循線查獲上情。
二、案經法務部調查局南部地區機動工作組移送臺灣高雄地方法院檢察署檢察官偵查
    起訴。
    理  由
一、訊據上訴人即被告丙○○對於偽造邱春霖名義之申請書持以行使及受被告乙○○
    指示寫恐嚇信恐嚇邱春霖之事實供承不諱，另訊據上訴人即被告乙○○、被告丁○○則矢口否認有何犯行，被告乙○○辯稱：我並無恐嚇邱春霖，亦無叫丙○○
    、丁○○去恐嚇邱春霖，因我與丙○○有債務糾紛，所以受到丙○○之誣陷云云
    被告丁○○辯稱：我在公司辦公室打電話給邱春霖，是因為乙○○、丙○○提到
    合夥做生意有被邱春霖黑吃黑之情形，丙○○叫我打電話警告邱春霖，我才打電
    話，我並不認識邱春霖，亦沒有向邱春霖恐嚇要三百萬元云云。
二、經查：
（一）同案被告邱春霖因以假人頭參與股票抽籤轉售獲利，而遭人以假冒為國稅局人
      員電話恐嚇，且於其所有之車輛擋風玻璃上收到恐嚇信及吳紋珍、楊曉倩、吳
      炳源、張德源、林俊雄等五人之證券交易稅一般代徵稅額繳款書，要求其付款
      三百萬元等情，業據同案被告邱春霖於原審偵、審中指述綦詳，且其遭恐嚇之
      情節核與被告丙○○於調查及原審所供稱：因被告乙○○得知邱春霖與他人共
      同以假人頭參加股票抽籤轉售，獲取不少利益，遂向丙○○提議以假冒國稅局
      人員向邱春霖恐嚇三百萬元，而與被告丙○○共同先前往向台南市南區國稅局
      ，由被告丙○○偽造邱春霖之申請書持以申請補發吳紋珍等五人之證券交易稅
      一般代徵稅額繳款書，連同被告乙○○指示被告丙○○書寫之恐嚇信函，置放
      於邱春霖所有自用小客車之前擋風玻璃上，復在被告丙○○友人丁○○之辦公
      室，委請丁○○打電話恐嚇邱春霖等語（見八十九年度他字第二九號他卷第九
      六至九九頁、原審九十一年五月三十日及九十二年八月十九日訊問筆錄）相符
      ，並有上開偽造邱春霖之申請書、恐嚇信、信封、錄音帶及吳紋珍、楊曉倩、
      吳炳源、張德源、林俊雄等五人之證券交易稅一般代徵稅額繳款書影本各一份
      附卷足稽，而上開恐嚇信之字跡及信封上邱春霖之署名，確均與被告丙○○所
      書寫字跡筆劃特徵相符，亦有法務部調查局八十八年十二月十三日鑑定通知書
      在卷可佐。又被告丙○○與同案被告邱春霖二人僅打過一、二次牌，並不熟識
      ，且被告丙○○並不知邱春霖之詳細住址、所有車輛及連絡方式，邱春霖更從
      未向被告丙○○提及參與股票抽籤等情，業據被告丙○○、同案被告邱春霖供
      述一致在卷，參以被告乙○○與邱春霖二人較為熟識，且被告乙○○知悉邱春
      霖之住處、連絡電話及所有車輛等資料，亦對於邱春霖以假人頭參與股票籤乙
      事知情，業據被告乙○○、同案被告邱春霖分別供甲在卷，被告丙○○並不知
      道被害人邱春霖以人頭抽籤股票之事，亦不知邱春霖的住處與車輛，其如何能
      以抽籤股票漏稅之事恐嚇，又如何能至邱春霖住處送置恐嚇信？其若無較熟識
      邱春霖之人協助並提供資料，應無單獨恐嚇同案被告邱春霖之可能，顯見被告
      丙○○所供係經被告乙○○之授意而由其書寫恐嚇信及囑由丁○○打電話予邱
      春霖等情，核與常情並不相違背，應屬可採。
（二）又被告乙○○確曾於八十七年三月間與被告丙○○、丁○○，共同在高雄市○○路太平洋百貨公司對面丁○○所經營之徵信社辦公室內，由被告丙○○指示
      被告丁○○打電話恐嚇警告邱春霖等情，業據被告丙○○於原審供稱：「乙○○有叫我打電話給邱春霖，內容大概是叫邱春霖拿一點錢出來，但我們沒有說
      要多少錢，我就找丁○○幫我打電話給邱春霖，意思也是要邱春霖給一點錢：
      ：，」、「（乙○○如何叫你講恐嚇電話﹖）乙○○說他當時因玩股票賠錢，
      有很多人打電話恐嚇邱春霖，他要如法炮製，乙○○大約是叫我跟邱春霖講『
      國稅局的單子不知道有無收到，再聯絡』等幾句話，其他部分我忘了」、「（
      乙○○在跟你說上開話當時，丁○○有無在場﹖）丁○○應該是有在場」、「
      （你如何跟丁○○轉達叫他打恐嚇電話﹖）是乙○○跟丁○○說電話要怎麼打
      ，內容大概就是乙○○告訴我的那些，所以我才叫丁○○打電話，電話是乙○○提供的」（見原審九十二年十一月四日審理筆錄）等語，甚為詳盡，被害人
      邱春霖於原審亦指稱：所收到的恐嚇電話大多有錄音，僅二通未錄到，第一通
      問我有否收到信看到資料，第二通是要向我要錢但沒有談到金額等語（見原審
      九十二年十一月十四日審理筆錄），被告丁○○雖辯稱：我只有打一次電話，
      只是警告邱春霖做生意不要黑吃黑，在我辦公室打的電話，當時乙○○、丙○○也在場，電話是丙○○叫我打的，乙○○有稍微講到邱春霖黑吃黑的事，丙○○叫我警告邱春霖云云，惟被告乙○○已於原審堅決否認有告訴被告丁○○
      與邱春霖做生意被黑吃黑（見原審九十二年十一月十四日審理筆錄），且被告
      丁○○亦供承：「（丙○○及乙○○怎麼跟你說﹖）是他們二人來我公司有提
      到被黑吃黑，並沒有提到作何生意、被黑掉了多少錢」（見原審九十二年十一
      月四日審理筆錄），是被告乙○○既未告訴被告丁○○曾與邱春霖合作生意被
      黑吃黑，且依被告丁○○所述，被告乙○○與丙○○談話間亦未提及與邱春霖
      合作之生意內容及被黑吃黑之經過，則被告丁○○如何「憑空臆測」並以此推
      斷被告乙○○、丙○○與邱春霖有合夥做生意且被黑吃黑﹖是被告丁○○所辯
      顯違常情，難以採信，而被告乙○○供承當時其確與丙○○、丁○○一起在現
      場，益足見被告丙○○前揭供述係與被告乙○○、丁○○有恐嚇邱春霖之犯意
      聯絡及行為分擔，應與事實相符，足堪採信。
（三）至被告乙○○雖以被告丙○○積欠其三百多萬元，彼此因債務糾紛而挾怨報復
      誣指其有共同參與恐嚇犯行，並提出本票多紙為證云云。然查，被告丙○○堅
      決否認有積欠乙○○三百多萬元，且依上開本票之記載，被告乙○○與丙○○
      二人均為上開本票之發票人，並不足以佐認被告丙○○有簽發本票向被告乙○○借錢，導致彼此有債務糾紛而故為誣陷之事實。況被告丙○○前揭不利於被
      告乙○○之供述，均係不利於己，且其就如何至國稅局申請補發證券交易稅一
      般代徵稅額繳書及書寫恐嚇信恐嚇邱春霖等細節，均供述甚詳，已如前述，是
      被告乙○○空言否認犯行，自難採信。
 (四) 另被告乙○○與邱春霖熟識，均從事以人頭抽籤股票的工作，而被告丙○○並
      沒有從事抽籤股票的工作，被告丙○○為國中畢業，乙○○則為專科畢業，且
      經原審當庭訊問二名被告若抽中股票要繳何稅、要如何領出股票？證券交易課
      徵何稅？有無報過稅？對所得稅是否了解？被告乙○○均能正確答出：抽中股
      票不用繳稅，但要給人頭費三至五千元，抽中只要拿身分證、印章及繳款書就
      可領出股票，證券交易要課徵證券交易稅，被告乙○○每年都會報稅。而被告
      丙○○對前揭有關股票與稅務之事則毫無所知等情（見原審九十二年十一月五
      日審判筆錄）。而本件恐嚇被害人邱春霖之手法，除寫恐嚇信之外，尚知道可
      以利用以繳交證券易稅之人名義，向國稅局申請補發繳交證券交易稅之繳款書
      影本，此項可申請補發之程序，若非有從事股票抽籤業務並熟悉繳稅程序之人
      ，不容易為之，而知道利用此程序申請補發證交易稅繳款書者，於被告丙○○
      及乙○○二人中，惟乙○○始具備這樣的知識，從而被告丙○○之證詞，當屬
      可採。
（五）經本院依被告乙○○之聲請，將其與被告丙○○有無參與本件恐嚇被害人邱春
      霖事件或放置恐嚇信，送請測試是否有說謊反應，結果無論係採控制問題法或
      混合問題法，被告乙○○均呈情緒波動，研判均有說謊反應，被告丙○○則無
      情緒波動之反應，研判未說謊等情，有法務部調查局測謊報告書一紙附卷可按
      ，該測謊鑑定報告，並將形式上符合測謊基本程式要件，包括：經受測人同
      意配合，並已告知得拒絕受測，以減輕受測者不必要之壓力。測謊員須經良
      好之專業訓練與相當之經驗。測謊儀器品質良好且運作正常。受測人身心
      及意識狀態正常。測謊環境良好，無不當之外力干擾等要件，一併記載，核
      與刑事訴訟法第二百零六條第一項之法定記載要件相符，自有證據能力，益證
      被告乙○○上開所辯，殊無足採。
（六）綜上所述，本件事證甲確，被告乙○○、丙○○、丁○○前揭偽造文書、恐嚇
      取財之犯行，均堪認定。
三、核被告乙○○、丙○○二人所為，均係犯刑法第二百十六條、第二百十條之行使
    偽造私文書罪及同法第三百四十六條第三項、第一項之恐嚇取財未遂罪，被告丁○○所為，係犯刑法第三百四十六條第三項、第一項之恐嚇取財未遂罪，被告乙○○、丙○○二人就上開行使偽造私文書犯行，被告乙○○、丙○○、丁○○就
    上開恐嚇取財未遂犯行，分別有犯意聯絡及行為分擔，均為共同正犯。又被告乙○○、丙○○二人偽造「邱春霖」之署押（含簽名及指紋各一枚）為偽造該申請
    書私文書之一部，偽造私文書後進而持以行使，其偽造私文書之低度行為應為行
    使之高度行為所吸收，均不另論罪。被告乙○○、丙○○二人所犯上開行使偽造
    私文書及恐嚇取財未遂二罪間，有方法、結果之牽連關係，應依刑法第五十五條
    之規定，從一重之恐嚇取財未遂罪處斷。公訴意旨雖漏未就被告乙○○、丙○○
    二人上開共同行使偽造私文書之犯行起訴，然已經公訴檢察官於原審審理中予以
    補充及論列所犯法條，且與本件起訴之恐嚇取財部分具有牽連犯之裁判上一罪關
    係，本院仍應併予審究。又被告三人共同對邱春霖為恐嚇取財犯行，惟因邱春霖
    並未為財物之交付致未得逞，為未遂犯，應依刑法第二十六條前段之規定，按既
    遂犯之刑度減輕其刑。再被告丙○○前曾犯妨害風化罪，經原審法院判處有期徒
    刑五月確定，於八十五年七月七日執行完畢之事實，有臺灣高等法院被告全國前
    案紀錄表在卷可按，其於有期徒刑執行完畢後，五年內再犯本件有期徒刑以上之
    罪，為累犯，應依刑法第四十七條之規定加重其刑。
四、原審對被告乙○○、丙○○二人予以論罪科刑，固非無見，惟查被告丁○○有於
    前述時、地打電話邱春霖恐嚇，參與本件恐嚇取財未遂犯行而為共同正犯，已如
    前述，原審遽為被告丁○○無罪之諭知，尚有未合，被告乙○○上訴意旨，否認
    犯罪，被告丙○○上訴意旨，以原審量刑過重，雖均無理由，惟公訴人執前開理
    由提起上訴，指摘原判決不當，為有理由，應由本院將原判決關於被告乙○○、
    丙○○、丁○○部分，予以撤銷改判，審酌被告乙○○、丙○○、丁○○三人為
    貪圖私慾，竟恐嚇他人以期不勞而獲，惟尚未得逞，而被告乙○○、丁○○犯後
    仍未能坦承犯行，被告丙○○事後已坦承犯行之態度等一切情狀，分別量處如主
    文第二、三項所示之刑，並均諭知易科罰金之折算標準；被告丙○○偽造之邱春
    霖名義申請書上「邱春霖」之署名及指紋各一枚，應依刑法第二百十九條之規定
    ，併予宣告沒收。而該署名邱春霖之申請書，已經被告丙○○持以向國稅局申請
    補發吳紋珍等五人之證券交易稅一般代徵稅額繳款書，應已編為該局之卷宗資料
    ，另扣案之恐嚇信一封，已交由同案被告邱春霖收執，均非被告丙○○等所有，
    爰不另為沒收之諭知，附此敘甲。
五、原判決對同案被告林金池、邱春霖、邱一峰、郭俊榮部分，已判決確定，本院不
    予論列。
據上論斷，應依刑事訴訟法第三百六十九條第一項前段、第三百六十四條、第二百九
十九條第一項前段、刑法第二十八條、第二百十六條、第二百十條、第三百四十六條
第三項、第一項、第五十五條、第四十七條、第二十六條前段、第四十一條第一項前
段、第二百十九條、罰金罰鍰提高標準條例第一條前段、第二條，判決如主文。
本案經檢察官邱榮藏到庭執行職務。
中      華      民      國      九十三      年      七      月     六   日
                              臺灣高等法院高雄分院刑事第七庭
                                  審判長法官  李春昌
                                        法官  莊飛宗
                                        法官  黃憲文
右正本證甲與原本無異。
除被告丁○○不得上訴外，其餘如不服本判決應於收受本判決後十日內向本院提出上
訴書狀，其未述上訴理由者，並得於提起上訴後十日內向本院補提理由書狀（均須
按他造當事人之人數附繕本)「切勿逕送上級法院」。
                                  法院書記官  黃英彥
中      華      民      國      九十三      年      七      月    六    日
附錄：本判決論罪科刑法條：
刑法第二百十條
偽造、變造私文書，足以生損害於公眾或他人者，處五年以下有期徒刑。
刑法第二百十六條
行使第二百十條至第二百十五條之文書者，依偽造、變造文書或登載不實事項或使登
載不實事項之規定處斷。
刑法第三百四十六條
意圖為自己或第三人不法之所有，以恐嚇使人將本人或第三人之物交付者，處六月以
上五年以下有期徒刑，得併科一千元以下罰金。
以前項方法得財產上不法之利益，或使第三人得之者，亦同。
前二項之未遂犯罰之。
